臺灣高等法院臺南分院刑事判決
110年度交上易字第42號
上  訴  人  臺灣臺南地方檢察署檢察官
被      告  雷家榛



選任辯護人  沈志祥律師
上列上訴人因被告過失傷害案件，不服臺灣臺南地方法院109年
度交易字第726號中華民國109年12月2日第一審判決（起訴案號
：臺灣臺南地方檢察署109年度調偵字第955號），提起上訴，本
院判決如下：
    主  文
上訴駁回。
    事  實
一、雷家榛於民國108年5月31日12時11分許，騎乘車牌號碼000-
    000號普通重型機車沿臺南市○○區○○路由南往北方向行駛。
    至○○路000號前，雷家榛騎乘前開機車欲超越前方同向由蔡
    淑玲所騎乘之車牌號碼000-000號重型機車時，理應注意汽
    車超車時，應於前車左側保持半公尺以上之間隔超過，而依
    當時情形，又無不能注意之情事，竟疏於注意，未保持超車
    之適當間隔即貿然前行，因而不慎擦撞蔡淑玲所騎乘機車之
    左側，致使蔡淑玲因而人車倒地，並受有左側遠端脛腓骨及
    脛骨下端閉鎖性骨折、頭部外傷等傷害。嗣雷家榛於肇事後
    ，在偵查機關尚未發覺犯罪前，即向據報前來處理車禍之員
    警坦承肇事而表示願意接受裁判，員警並循線查悉上情。
二、案經蔡淑玲訴由臺南市政府警察局永康分局報告臺灣臺南地
    方檢察署檢察官偵查起訴。
    理  由
一、證據能力方面：
    本案檢察官所舉用以證明被告雷家榛犯罪，並為本判決引用
    之各項證據，其中供述證據部分，均未據被告及其選任辯護
    人爭執證據能力，且迄至本案辯論終結，亦未就證據能力聲
    明異議，本院審酌各該供述證據作成當時，既非受違法詢問
    ，亦無何影響被告或證人陳述任意性之不適當情況，所供、
    所證內容復與本案事實有相當之關聯性，亦無其他可信度明
    顯過低之情形，依刑事訴訟法第156條第1項、第159條之5之
    規定，前揭被告及證人於警詢、偵查中所為之供、證內容均
    有證據能力。至檢察官所舉用以證明上開被告犯罪並為本判
    決所引用之各項非供述證據，均非違背法定程序取得，依同
    法第158條之4之反面解釋，亦有證據能力。
二、得心證之理由：
　㈠上揭犯罪事實，業據被告於原審及本院審理時坦承不諱，並
    經告訴人蔡淑玲於警詢中證述車禍發生經過稽詳（見警卷第
    7至9頁），且有道路交通事故現場圖、道路交通事故調查報
    告表㈠、㈡、臺南市政府警察局永康分局交通分隊道路交通事
    故現場暨車損照片二十二張、監視器翻拍照片六張在卷可憑
    （見警卷第12至14、18至28、29至31頁）。
　㈡按汽車超車時，應於前行車減速靠邊或以手勢或亮右方向燈
    表示允讓後，後行車始得超越；超越時應顯示左方向燈並於
    前車左側保持半公尺以上之間隔超過，行至安全距離後，再
    顯示右方向燈駛入原行路線，道路交通安全規則第101條第1
    項第5款前段定有明文。被告騎乘機車，自應注意遵守上開
    規定，且依當時天候晴、日間自然光線、柏油路面乾燥無缺
    陷、無障礙物之路面、視距良好等情狀，有前揭道路交通事
    故調查報告表在卷可參，客觀上亦無不能注意之情事，而被
    告竟疏未注意前開規定，以致不慎與告訴人所騎乘之機車發
    生碰撞，致告訴人受有前揭傷害，被告就本件交通事故之發
    生自有過失，且本件車禍經送臺南市車輛行車事故鑑定委員
    會鑑定並經臺南市車輛行車事故鑑定覆議委員會覆議結果，
    均認被告駕駛普通重型機車，超越未保持安全間隔距離，為
    肇事原因，有臺南市車輛行車事故鑑定委員108年12月31日
    函檢附之南鑑0000000號鑑定意見書及臺南市政府109年8月6
    日府交運字第1090950439號函檢附之覆議意見書各一份在卷
    可按（見偵卷第13至16頁、調偵卷第93至96頁），益徵被告
    就本件車禍之發生確有過失無疑。又告訴人因本件車禍受有
    左側遠端脛腓骨及脛骨下端閉鎖性骨折、頭部外傷等傷害等
    情，有奇美醫療財團法人奇美醫院108年6月10日、108年11
    月13日診斷證明書各一紙（見警卷第10頁、調偵卷第39頁）
    在卷可資佐證，足認被告之過失行為與告訴人受傷之結果間
    存有相當因果關係。
　㈢綜上所述，堪認被告之自白與事實相符，應可採信。本案事
    證明確，被告犯行洵堪認定，應依法論科。
三、論罪：
　　核被告所為，係犯刑法第284條前段之過失傷害罪。被告於
    肇事後，犯罪未被有偵查權之公務員或機關發覺前，即向據
    報到場處理之警員表明其係肇事車輛之駕駛人，並接受裁判
    一節，有臺南市政府警察局永康分局交通分隊道路交通事故
    肇事人自首情形紀錄表一紙存卷可憑（見警卷第17頁），爰
    依刑法第62條前段減輕其刑。
四、駁回上訴之理由：　　
　㈠原審以本案事證明確，依法論罪，並審酌被告駕車本應遵守
    交通規則，竟疏未注意，肇致本件交通事故發生、告訴人因
    本件車禍所受傷害之程度、被告犯罪後於原審審理時坦承犯
    行之態度；並斟酌被告之品行、智識程度、家庭及生活狀況
    等一切情狀，量處有期徒刑2月，並諭知易科罰金之折算標
    準，認事用法均無違誤，量刑亦屬妥適。
　㈡檢察官據告訴人之請求提起上訴，其上訴意旨雖以：告訴人
    受有左側遠端脛腓骨骨折、脛骨下端閉鎖性骨折、頭部外傷
    等傷害，傷勢非輕，而被告事後至今尚未與告訴人和解、賠
    償告訴人的損害，難以認為被告的犯後態度良好，而原審僅
    判處被告上開罪刑，量刑尚嫌過輕等語。惟按關於刑之量定
    ，係實體法上賦予法院得為自由裁量之事項，倘其未有逾越
    法律所規定之範圍，或濫用其權限，即不得任意指摘為違法
    （最高法院75年台上字第7033號判決意旨參照）。查原判決
    已審酌刑法第57條各款所列情狀而為量刑，已如前述，既未
    逾越法定刑度，復未濫用自由裁量權限而有輕重失衡或違反
    比例原則、平等原則之情。又告訴人所受傷勢原審於量刑時
    業已審酌，而和解是否成立，非被告一人所能決定，是亦不
    能僅因和解未能成立即逕認被告犯後態度不佳。檢察官上訴
    意旨仍執前詞指摘原審量刑過重，並無理由，應予駁回。
據上論斷，應依刑事訴訟法第368條，判決如主文。
本案經檢察官錢鴻明提起公訴，檢察官呂舒雯提起上訴，檢察官
鍾和憲於本院到庭執行職務。　
中　　華　　民　　國　　110 　年　　3 　　月　　18　　日
                  刑事第七庭    審判長法　官  吳勇輝
                                      法　官  吳錦佳
                                      法　官  周紹武
以上正本證明與原本無異。
不得上訴。
　　　　　　　　　　　　　　　　　　　書記官  楊宗倫 　
中　　華　　民　　國　　110 　年　　3 　　月　　18　　日
附錄本案論罪科刑法條：
中華民國刑法第284條
因過失傷害人者，處1年以下有期徒刑、拘役或10萬元以下罰金
；致重傷者，處3年以下有期徒刑、拘役或30萬元以下罰金。